臺灣士林地方法院刑事判決　　　　　　　　　　　　　九十三年度易字第一五六號
　　公　訴　人　臺灣士林地方法院檢察署檢察官
　　被　　　告　乙○○
右列被告因詐欺等案件，經檢察官聲請簡易判決處刑（九十二年度偵字第八一三號
），本院士林簡易庭認不得以簡易判決處刑（九十三年士簡字第一一號），簽移本
院改以通常程序審理，本院判決如左：
    主  文
乙○○被訴詐欺得利部分，無罪；其他被訴無故取得他人電腦電磁紀錄部分，公訴不
受理。
    理  由
壹、無罪部分
一、公訴意旨略以：被告乙○○與告訴人甲○○因玩大宇資訊股份有限公司（下稱大
    宇公司）發行之「魔力寶貝」網路遊戲而認識，告訴人並曾告知被告自己之遊戲
    帳號及密碼，詎被告竟意圖為自己不法之所有，未得告訴人之同意，於民國九十
    二年五月六日下午四時四十四分許，在臺北縣汐止市○○○○○路」網路咖啡店
    ，以電腦上網連線至「魔力寶貝」網路遊戲伺服主機，並輸入告訴人之遊戲帳號
    、密碼，使大宇公司陷於錯誤，誤信為告訴人本人上網而提供遊戲服務，並同時
    消耗告訴人之遊戲點數，被告因此得到免除支付上網遊戲對價予大宇公司之財產
    上不法利益。因認被告涉有刑法第三百三十九條第二項之詐欺得利罪嫌云云。
二、按犯罪事實應以證據認定之，無證據不得推定其犯罪事實；又不能證明被告犯罪
    ，應諭知無罪之判決，刑事訴訟法第一百五十四條第二項、第三百零一條第一項
    ，分別定有明文；次按刑法第三百三十九條第二項詐欺得利罪之成立，以意圖為
    自己或第三人不法之所有，施用欺罔之詐術手段，使人陷於錯誤，因而取得財產
    上不法之利益或使第三人得之者為要件。
三、公訴人認被告涉犯上開詐欺得利罪嫌，無非係以告訴人之指訴及卷附大宇公司之
    資料調閱同意書、資料調閱申請單、線上遊戲會員資料表、會員電子記錄調閱記
    錄、ＩＰ查詢資料、大宇公司函附告訴人前揭遊戲帳號計費方式各一份為主要之
    論據。訊據被告乙○○，固坦承於右揭時、地，使用電腦連接至大宇公司所維護
    之「魔力寶貝」線上遊戲伺服器主機，再輸入告訴人所有之「魔力寶貝」遊戲帳
    號及密碼，而使大宇公司提供該線上遊戲主機予其使用等事實，然堅詞否認有何
    詐欺得利之犯行，辯稱：告訴人將其「魔力寶貝」遊戲之帳號、密碼告知伊，同
    意伊以該帳號及密碼上線，並使用該帳號之人物及裝備等語。經查：公訴人所指
    遭被告冒用之「魔力寶貝」網路遊戲帳號（ＭＪ七0000000號）為告
    訴人所有乙節，業據告訴人指訴詳確，並有大宇公司九十二年十二月二十二日函
    附之會員登記資料在卷可參（附於九十二年度偵字第八一三號卷，第二十六至
    二十七頁），又該帳號遭被告於前揭時、地上線使用乙情，亦據被告自承在卷，
    並有上線記錄附卷可稽（附於九十二年度偵字第二三五一號卷，第十二頁、十三
    頁），均甚明確，堪認屬實；惟訊之告訴人甲○○，於本院準備期日及審理時均
    一貫指稱：伊確有將自己之魔力寶貝遊戲帳號及密碼告知被告，並同意被告使用
    該帳號、密碼上網遊戲，該帳號係由伊付費等語明確（見本院九十三年三月十七
    日訊問筆錄、九十三年八月九日審判筆錄），足認被告所稱係經告訴人之同意，
    始使用告訴人之帳號、密碼上線遊戲之辯，核屬有據，堪予採信，是以，被告既
    係取得魔力寶貝網路遊戲帳號ＭＪ七0000000號及密碼所有人即告訴
    人甲○○之授權，始以該帳號及密碼連接至大宇公司所維護之「魔力寶貝」線上
    遊戲伺服器主機，使該公司提供網路遊戲服務，自難認被告輸入該帳號及密碼之
    行為，有何對大宇公司施用詐術可言，核其所為，與詐欺得利罪之構成要件即有
    不符，起訴書所指被告未經告訴人同意，擅自使用告訴人之遊戲帳號及密碼，使
    大宇公司陷於錯誤而提供網路遊戲服務云云，顯與事實不符；此外，復查無其他
    積極證據足資證明被告有公訴意旨所指之詐欺得利犯行，公訴檢察官於本院審理
    期日，亦就被告所涉此部分之犯嫌，為被告無罪之論告，是以，揭諸前開說明，
    不能證明被告此部分之犯罪，依法應為被告無罪之諭知。
貳、不受理部分
一、起訴書另載以：被告乙○○盜用告訴人甲○○所有之魔力寶貝線上遊戲帳號及密
    碼，連線大宇公司之遊戲伺服機進入遊戲後，即操作上開帳號內取名為「我就是
    ～！屌！～」及「星～霸主（屌）」之虛擬人物，並未經告訴人之同意，將各該
    人物所擁有之「生命力回復藥」三件、「阿修塔羅回力鏢」、「銳角回力鏢」、
    「骨衣」、「可愛的扁帽子」、「妖精鞋」、「丸子炸彈」各一件、「月光知弓
    」二件、魔幣六、七萬元、寵物共十六隻、虛擬料理共十四樣等虛擬寶物予以丟
    出後，再以被告自行申請前揭遊戲之帳號（ＶＡＮＳ五一二八號）內取名為「夢
    幻瓶子」、「夢幻礦工版」之虛擬人物，將該等虛擬寶物予以撿拾，以此方式無
    故變更表示該等虛擬財物之電磁紀錄，旋於同年五月八日晚上十一時至十二時間
    ，將上開以變更電磁紀錄方式取得之虛擬寶物出售予前揭遊戲中之商店，得款虛
    擬貨幣二、三十萬均供己花用之行為，固應構成行為時之刑法第三百二十三條、
    第三百二十條第一項之竊取電磁紀錄罪嫌，惟被告行為後，於九十二年六月二十
    五日修正公布並自同年月二十七日生效之刑法，將第三百二十三條有關電磁紀錄
    之規定予以刪除，納入新增之妨害電腦使用罪章中規範，而依新修正之刑法第三
    百五十九條規定：「無故取得、刪除或變更他人電腦或其相關設備之電磁紀錄，
    致生損害於公眾或他人者，處五年以下有期徒刑、拘役或併科二十萬元以下罰金
    。」，依同法第三百六十三條規定：「第三百五十八條至第三百六十條之罪，需
    告訴乃論。」，本件告訴人於警詢及偵查中，均未對被告提出上開犯罪告訴，比
    較新舊法之結果，應以新法較有利於被告，依刑法第二條第一項前段之規定，應
    適用最有利於被告之新法即行為後之第三百五十九條之罪，惟因被告此部分之犯
    行未據告訴人提出告訴，無從予以追訴處罰云云。惟公訴檢察官於本院審理時，
    當庭更正補稱：被告此部分之犯行，業據告訴人合法提出告訴，且為起訴效力所
    及，被告此部分之犯行，涉犯修正後刑法第三百五十九條之罪嫌等語。
二、按告訴乃論之罪，告訴人於第一審辯論終結前得撤回其告訴，又告訴經撤回者，
    應諭知不受理之判決，且得不經言詞辯論為之，刑事訴訟法第二百三十八條第一
    項、第三百零三條第三款及第三百零七條，分別定有明文。次按告訴乃論之罪，
    告訴人祇需表示訴究之意思為已足，不以明示其所告訴者為何項罪名或言明「告
    訴」為必要，且依其所陳述之事實，可觀上已可認其有訴追之意思，仍屬合法之
    告訴（最高法院九十年度台上字第七二０五號判決參照）。又按行為後法律有變
    更者，適用裁判時之法律，但裁判前之法律有利於行為人者，適用最有利於行為
    人之法律，刑法第二條第一項定有明文，而新法與舊法之比較適用，應先審查應
    否諭知無罪，次審查應否諭知免訴、不受理，再次則審查有無法定必應免刑之情
    形，如無上開情形，則比較新舊法之罪刑孰為最有利，最高法院二十四年七月總
    會決議（二）可資參照。再按被告所犯之罪，法律是否規定須告訴乃論，其內容
    及範圍之劃定，暨其告訴權之行使、撤回與否，事涉國家刑罰權，非僅單純之程
    序問題，如有變更，應認係刑罰法律之變更，即有刑法第二條第一項但書之適用
    （最高法院九十年度台非字第三四二號判決意旨可資參照）。
三、本院查：
(一)本案被害人甲○○於警詢時雖未言明「要告訴」，然被害人係因發現其虛擬寶物
    遭人盜取，而主動向警察報案，此由警詢筆錄記載被害人稱：「因我所有之．．
    ．．物品被盜用，所以到台西派出所報案」等語，及其於本院準備程序中陳稱：
    「（問：你當時去警局報案，是否想藉由告訴，促使被告出面）是的，我當時有
    想要使他受刑事制裁的意思。」等語（見本院九十三年三月十七日訊問筆錄）觀
    之甚明，況被害人甲○○報案時，因所認被告涉犯之竊盜罪嫌，並非告訴乃論之
    罪，乃未以「要告訴」一語說明欲提出告訴之意，尚非無由，惟被害人既已就前
    開犯罪事實主動前往警局報案，應認已就被告上開犯行，向偵查機關表明追訴犯
    罪之意思，起訴書拘泥告訴乃論之文字，誤認被告上開犯嫌，未據告訴，顯有不
    當，徵之到庭實行公訴之檢察官，亦認被告該部分之犯嫌，已據被害人於警詢中
    提出合法告訴無訛。又起訴書犯罪事實欄業已明載被告此部分之犯嫌，應認為本
    案起訴效力所及，復據被害人於警詢中提出告訴，本院自應加以審究，合先敘明
    。
(二)次查，被告係徵得告訴人之同意，以告訴人交付之遊戲帳號及密碼，上網連線進
    入遊戲後，使用該帳號內人物之武器、裝備、道具等虛擬寶物（即由告訴人所有
    帳號內之人物將該等寶物丟出後，再由被告以自己之人物將之拾取）等情，業據
    認定如前，又被告於使用上開虛擬寶物後，並未將之返還告訴人（即並未將上開
    寶物由自己帳號之人物丟出後，再由告訴人帳號之人物加以拾取），竟擅自將該
    等寶物據為己有，並加以變賣獲取遊戲中之虛擬貨幣等情，亦據被告自承在卷，
    應甚明確。查該等虛擬寶物係於現實生活中，係具有一定財產上交易價值之電磁
    紀錄，被告將告訴人交付其持有之電磁紀錄，變易為所有之意思，予以侵占入己
    ，核其所為，原係該當於行為時之刑法第三百三十八條、第三百二十三條及第三
    百三十五條之侵占電磁紀錄罪，起訴書認係犯竊取電磁紀錄罪，尚有未洽，應先
    予敘明。
(三)又查，被告行為後，九十二年六月二十五日修正公布並於同年月二十七日生效之
    之刑法第三百二十三條，已刪除電磁紀錄擬制為動產之規定，並將不法取得電磁
    紀錄之行為改納入新增之妨害電腦使用罪章中規範，亦即依九十二年六月二十五
    日修正公布之刑法第三百五十九條之規定：「無故取得、刪除或變更他人電腦或
    其相關設備之電磁紀錄，致生損害於公眾或他人者，處五年以下有期徒刑、拘役
    或科或併科二十萬元以下罰金。」，其法定刑固較修正前之行為時法即修正前刑
    法第三百三百三十八條、第三百二十三條及第三百三十五條之侵占電磁紀錄罪為
    重，然依修正後刑法第三百六十三條之規定：「第三百五十八條至第三百六十條
    之罪，須告訴乃論。」，係以訴追條件就國家刑罰權之行使予以限制，是以，揆
    諸前揭說明，告訴人如撤回告訴，而有應諭知不受理判決之情形時，自係以裁判
    時之法律即九十二年六月二十五日修正公布後之現行刑法較有利於行為人，而應
    適用裁判時法。據此，本件被告所涉上開犯嫌，因法律修正而依現行刑法第三百
    六十三條之規定，須告訴乃論，茲以告訴人甲○○業於九十三年五月十一日具狀
    向本院撤回告訴，有刑事撤回告訴狀附卷可稽，爰不經言詞辯論，逕為不受理之
    判決。
據上論斷，應依刑事訴訟法第四百五十二條、第三百零一條第一項、第三百零三條第
三款、第三百零七條，刑法第二條第一項前段，判決如主文。
本案無罪判決部分，經檢察官謝榮林到庭執行職務。
中　　　華　　　民　　　國　　九十三　　年　　　八　　　月　　二十三　　日
                                    臺灣士林地方法院刑事第三庭
                                        審判長法  官  雷  雯  華
                                              法  官  王  俊  雄
                                              法  官  吳  祚  丞
右正本證明與原本無異。
如不服本判決應於送達後十日內向本院提出上訴狀。
                                              書記官  林  立  原
中　　　華　　　民　　　國　　九十三　　年　　　八　　　月　　二十六　　日
